臺灣桃園地方法院刑事判決　　　　　　　 96年度易字第488號
公　訴　人　臺灣桃園地方法院檢察署檢察官
被　　　告　甲○○
　　　　　　　　　　　25樓
上列被告因重利案件，經檢察官聲請以簡易判決處刑（95年度偵
字第16857 號），認為不得以簡易判決處刑，改依通常程序審理
，本院判決如下：
    主  文
本件免訴。
    理  由
一、公訴意旨略以：被告甲○○基於謀取重利之概括犯意，自稱
    「王先生」、「金先生」、「張先生」，以散發小廣告及傳
    送手機簡訊之方式，吸引不特定人借款，乘被害人黃志斌、
    吳孟倫、游崇成需款孔急，於附表所示時間、地點，分別貸
    以附表所示之款項，以每3 天至10天不等為一期，每期百分
    之365 至1946.6不等之年利率，收取如附表所示與原本顯不
    相當之重利。嗣於民國95年7 月26日上午11時30分許，在桃
    園縣中壢市○○路607 號，為警查獲。案經桃園縣政府警察
    局中壢分局報請臺灣桃園地方法院檢察署檢察官偵查後聲請
    簡易判決處刑，因認被告甲○○涉犯修正前刑法第56條、第
    344 條之連續重利罪嫌。
二、按案件曾經判決確定者，應諭知免訴之判決，刑事訴訟法第
    302 條第1 款定有明文。又訴訟上所謂一事不再理之原則，
    關於實質上一罪或裁判上一罪，亦均有其適用，最高法院60
    年台非字第77號著有判例可資參照。
三、查另案被告張崑盈自94年間某日起，陸續與具有犯意聯絡之
    張崑安、廖政江、陳泳全、曾子才、許富翔、潘賢龍、洪慶
    志、陳夢嚴、張瑋哲、陳立軒、郭哲敏等人，以合夥出資之
    方式，分別在基隆、台北、桃園、新竹、台中、南投、嘉義
    、宜蘭等地區成立地下錢莊，並由另案被告張崑盈自任該犯
    罪集團總負責人，其餘股東廖政江等人則分別於各縣市成立
    據點並任據點幹部。集團成員基於犯意聯絡，以融資公司 (
    公司名稱不固定)為 名義，對外從事俗稱地下錢莊之重利業
    務，放款給予需款急迫或無類似借貸經驗之不特定人，牟取
    高額重利，並均賴以維生，且為避免同時遭警方查獲全部資
    料，通常幹部、外務共用同一辦公處所，作為集合、聚會地
    點，會計則另有獨立辦公處所，作為接聽廣告電話、製作帳
    目使用，另集團以集團內不同據點之成員名義，向銀行租用
    保管箱，用以放置各據點之現金、客戶支票等資料之用。各
    據點每日所需使用之物品 (如現金、預定軋入銀行帳戶之被
    害人支票)， 係由各據點擇定外務於每日上午9 時前往開箱
    取出，於當日下班前再由會計交予外務放回保管箱，各據點
    復租用2 至3 間套房，申裝廣告用之電話，再轉接至行動電
    話由會計 (總機)接 聽，以逃避警方追查。據點之利息收入
    扣除雜銷 (房屋租金、電話費、聚餐等)、 薪資 (外務、會
    計固定薪資)等 支出後，為實際所得淨收入。視營運狀況，
    淨收入以每1 、2 個月不等之期間進行拆帳，將淨收入分成
    兩部分，一半為金主份，由出資之股東依據股份比例分配，
    一半為經營者所得，由實際在據點運作的股東分配，用以鼓
    勵股東提高經營績效。會計每個月固定領取3 萬元至6 萬元
    之薪資，外務則依據有無自備車輛、年資等，領取3 萬元至
    10萬元不等之薪資。桃園地區由廖政江擔任幹部，對外以「
    中華財經財務公司」、「中信融資」名義經營，並招收有犯
    意聯絡之被告甲○○及另案被告林松德等41人，分別擔任據
    點外務、會計等職務，公司據點在桃園縣蘆竹鄉○○路○段
    107 號果菜綜合批發市場內之鐵皮屋，會計據點在桃園縣蘆
    竹鄉○○路○段981 號，並以暴力討債方式使被害人張文忠
    、林育明、莊英龍等人支付顯不相當之重利。嗣於95年7 月
    6 日經臺灣臺中地方法院檢察署檢察官指揮內政部警政署刑
    事警察局員警查獲，經檢察官偵查後，認被告甲○○涉犯修
    正前刑法第345 條常業重利罪及同法第305 條恐嚇罪，於95
    年9 月4 日向臺灣臺中地方法院提起公訴，經臺灣臺中地方
    法院審理後，以95年度訴字第2603號判決判處被告甲○○共
    同常業重利，處有期徒刑6 月，如易科罰金，以銀元佰元
    即新台幣玖佰元折算壹日，於96年1 月22日判決確定 (下稱
    前案)， 有上開起訴書、判決書及臺灣高等法院被告甲○○
    前案紀錄表、本院辦理刑事案件電話記錄查詢表各一份在卷
    可稽。
四、本案檢察官聲請簡易判決處刑之犯罪事實，其中關於附表被
    害人黃志斌於93年7 、8 月間某日向被告甲○○借款新台幣
    (下 同)10 萬元，收取每10天一期，每期利息2 萬元 (年利
    率730%) 之重利犯行，雖不在前案確定判決所認被告甲○○
    常業重利犯行期間內，惟被害人黃志斌係分別於93年7 、8
    月某日、94年5 月23日、94年5 月30日、94年6 月2 日、94
    年12月19日、94年12月21日、94年12月26日先後向被告甲○
    ○借款，其時間緊接，而檢察官亦認被告甲○○於上開時間
    及附表所示之其他重利犯行係基於概括犯意為之，為連續犯
    ，因之，本案應為前案確定判決效力所及，依前開法律規定
    ，自應諭知免訴判決。
五、本案原經檢察官聲請簡易判決處刑，認為不得為簡易判決處
    刑，改依通常程序審理，併予敘明。
據上論斷，應依刑事訴訟法第452 條、第302 條第1 款、第307
條，判決如主文。
中　　華　　民　　國　　96　　年　　4 　　月　　14  　日
                  刑事第四庭    審判長法  官  黃斯偉
                                      法  官  蘇昭蓉
                                      法  官  陳心婷
以上正本證明與原本無異。
如不服本判決，得於判決書送達之翌日起10日內，以書狀敘述理
由，向本庭提出上訴。
                                      書記官  沈秀珍
中　　華　　民　　國　　96　　年　　4 　　月　　20　　日
附表：
  ┌────┬───────┬───┬───────┬───┐
  │時間　　│地點　　　　　│借款金│　利息        │被害人│
  │　　　　│　　　　　　　│額（新│(年利率)      │　　　│
  │        │              │台幣）│ 　           │      │
  ├────┼───────┼───┼───────┼───┤
  │93年7、8│桃園縣中壢民族│10萬元│10天為1期，每 │黃志斌│
  │月間某日│某全家便利商店│      │期2萬元（年利 │　　　│
  │        │前、桃園縣平鎮│      │率730%）      │      │
  ├────┤市○○路復華銀├───┼───────┼───┤
  │94年5月 │行平鎮分行前、│10萬元│10天為1期，每 │黃志斌│
  │23日　　│桃園縣中壢市台│　　　│期1萬元（年利 │      │
  │　　　　│北富邦銀行前  │　　　│率365%）      │      │
  ├────┤              ├───┼───────┼───┤
  │94年5月 │              │10萬元│10天為1期，每 │黃志斌│
  │30日　　│              │      │期1萬元（年利 │      │
  │        │              │      │率365%）      │      │
  ├────┤              ├───┼───────┼───┤
  │94年6月 │              │10萬元│10天為1期，每 │黃志斌│
  │2日　　 │              │      │期4萬元（年利 │      │
  │        │              │      │率1460% ）    │      │
  ├────┤              ├───┼───────┼───┤
  │94年12月│              │12萬元│5天為1期，每期│黃志斌│
  │19日　　│              │      │5萬元（年利率 │      │
  │        │              │      │3041.6% ）    │      │
  ├────┤              ├───┼───────┼───┤
  │94年12月│              │10萬元│5天為1期，每期│黃志斌│
  │21日　　│              │      │2萬5,000元（年│      │
  │        │              │      │利率1825%）   │      │
  ├────┤              ├───┼───────┼───┤
  │94年12月│              │8萬元 │5天為1期，每期│黃志斌│
  │26日　　│              │      │1萬元（年利率 │      │
  │        │              │      │912.5%）      │      │
  ├────┼───────┼───┼───────┼───┤
  │自94年12│桃園縣中壢市環│每次5 │3至10天不等為 │吳孟倫│
  │月20日起│北路安泰銀行西│萬元至│1期，每期1萬至│　　　│
  │至95年6 │壢分行前　　　│35萬元│11萬元不等（年│　　　│
  │月23日止│　　　　      │不等　│利率1147%至   │      │
  │　　　　│              │　　　│2433% )       │      │
  ├────┼───────┼───┼───────┼───┤
  │95年3月1│桃園縣龜山萬壽│36萬元│5天為1期，每期│游崇成│
  │日      │路1段666巷25號│      │6萬元（年利率 │      │
  │        │偉誥有限公司  │      │1460%）       │      │
  ├────┤              ├───┼───────┼───┤
  │95年6月1│              │100萬 │5天為1期，每期│游崇成│
  │日      │              │元    │20萬元（年利率│      │
  │        │              │      │1460%）       │      │
  ├────┤              ├───┼───────┼───┤
  │95年6月5│              │50萬  │3天為1期，每期│游崇成│
  │日      │              │      │8萬元（年利率 │      │
  │        │              │      │1946.6%）     │      │
  └────┴───────┴───┴───────┴───┘
